【裁判字號】    98,訴緝,52
【裁判日期】    980806
【裁判案由】    違反毒品危害防制條例
【裁判全文】
臺灣彰化地方法院刑事判決              98年度訴緝字第52號
公  訴  人  臺灣彰化地方法院檢察署檢察官
被      告  甲○○
上列被告因違反毒品危害防制條例案件，經檢察官提起公訴（97
年度毒偵字第27號），本院依簡式審判程序審理，判決如下：
    主  文
甲○○施用第一級毒品，累犯，處有期徒刑捌月，扣案之海洛因
壹包（淨重零點玖捌公克、空包裝重零點肆貳公克）沒收銷燬之
，扣案之注射針筒壹支沒收；又施用第二級毒品，累犯，處有期
徒刑肆月，扣案之玻璃吸食器壹組沒收。應執行有期徒刑拾月，
扣案之海洛因壹包（淨重零點玖捌公克、空包裝重零點肆貳公克
）沒收銷燬之，扣案之注射針筒壹支、玻璃吸食器壹組均沒收。
    犯罪事實
一、甲○○前於民國91年間因施用毒品案件，經本院以91年度訴
    字第1371號刑事判決判處有期徒刑10月、6 月，應執行有期
    徒刑1 年3 月確定，又因脫逃案件，經本院以92年度員簡字
    第76號刑事判決判處有期徒刑3 月，得易科罰金確定，上開
    2 案再經本院以92年度聲字第1464號裁定定應執行刑為有期
    徒刑1 年5 月確定，於94年1 月5 日縮短刑期假釋出監，假
    釋期間並付保護管束，刑期至同年3 月15日假釋期滿未經撤
    銷假釋，以已執行完畢論。又因施用毒品案件，經本院以91
    年度毒聲字第2523號裁定送觀察、勒戒後，認有繼續施用毒
    品之傾向，再經本院以91年度毒聲字第2788號裁定令入戒治
    處所施以強制戒治1 年，迄於92年11月9 日執行完畢釋放。
    詎仍不知悔改，明知海洛因、甲基安非他命業經公告列為毒
    品危害防制條例第2 條第2 項所列管之第一、二級毒品，不
    得非法持有、施用，竟基於施用第一級毒品海洛因之犯意，
    於96年12月19日上午12時許，在其位在彰化縣員林鎮○○里
    ○○路420 巷20弄1 號住處內，以將海洛因粉末摻水混合後
    再以針筒注射之方式，施用第一級毒品海洛因1 次；另基於
    施用第二級毒品甲基安非他命之犯意，於同年12月18日某時
    許，在上址住處內，以將甲基安非他命晶體置於玻璃球吸食
    器上，其下用火燒烤並吸食其霧化氣體之方式，施用第二級
    毒品甲基安非他命1 次。嗣於同年12月19日下午5 時許，為
    警持本院核發之搜索票，在上址執行搜索勤務時查獲，當場
    扣得施用剩餘之海洛因1 包（淨重0.98公克、空包裝重0.42
    公克）及使用過注射針筒1 支、玻璃球吸食器1 組，並經其
    同意採集其尿液送驗後，結果呈嗎啡及甲基安非他命陽性反
    應，始查悉上情。
二、案經彰化縣警察局員林分局報請臺灣彰化地方法院檢察署檢
    察官偵查起訴。
    理  由
一、本件被告所犯係死刑、無期徒刑、最輕本刑為3 年以上有期
    徒刑以外之罪，其於準備程序就前揭被訴事實為有罪之陳述
    ，經受命法官告知簡式審判程序之旨，並聽取其與公訴人之
    意見後，本院認無不得或不宜改依簡式審判程序進行之處，
    爰依刑事訴訟法第273 條之1 第1 項、第284 條之1 ，裁定
    本案由受命法官獨任進行簡式審判程序，合先敘明。
二、上揭犯罪事實，業經被告於警、偵訊及本院審理時（參見本
    院98年7 月23日審判筆錄）坦承不諱，且其於96年12月19日
    為警查獲時所採驗之尿液，經臺灣彰化地方法院檢察署委託
    警方送請詮昕科技股份有限公司檢驗結果，確呈嗎啡及甲基
    安非他命陽性反應，此有彰化縣警察局員林分局委託檢驗尿
    液代號與真實姓名對照認證單及該公司96年12月26日編號6C
    200139號濫用藥物尿液檢驗報告各1 紙附卷可稽。又扣案之
    白色粉末1 包，經送請法務部調查局鑑驗結果，認該粉末均
    含海洛因成分，淨重0.98公克，空包裝重0.42公克，此有該
    局97年1 月18日調科壹字第09723004780 號鑑定通知書1 紙
    存卷可參，是該扣案之白色粉末1 包係第一級毒品海洛因無
    訛。參諸醫學臨床實驗及根據英國藥學會出版之文獻Clarke
    's Isolation and Identification of Drugs乙書第293 頁
    載：海洛因經注射入人體後，在體內迅速水解成6-Monoacet
    y I morphine，再緩緩繼續水解成嗎啡，然後再循嗎啡之代
    謝方式排出，同書第431 頁至第432 頁並載有：嗎啡經注射
    入人體後，約50％以上於8 小時內自尿中排出，至24小時排
    出約90％，但48小時後仍有微量可檢出等語。此外，按通常
    健康成人一次注射嗎啡15公絲，而以現行採用蟻醛酸試液及
    鉬鋑銨酸試液檢檢驗其尿液時，注射後8 小時內所排尿液易
    於檢出；8 小時至24小時，視其取尿時間及尿量多寡，可能
    檢出；至24小時以後所排之尿液，用上述方法已難檢出，亦
    據行政院衛生署藥物食品檢驗局73年11月30日（73）藥檢壹
    字第030221號函釋明確；又甲基安非他命經口服投與後，約
    70％於24小時內可自尿液中排出，又其尿液內含甲基安非他
    命成分之檢出，與投與甲基安非它命的量、個人體質、檢驗
    儀器之精密度有關，通常採尿化驗是否呈陽性反應，應以投
    與後24小時內所採者為宜，此亦有行政院衛生署藥物食品檢
    驗局（80）藥檢壹字第4529號函可查。是依上開說明，佐以
    被告前揭尿液檢驗報告及扣案之海洛因1 包、注射針筒1 支
    、玻璃球吸食器1 組，足徵被告前開施用第一級毒品海洛因
    及第二級毒品甲基安非他命之自白核與事實相符，堪可採為
    論罪科刑之依據。
三、另犯毒品危害防制條例第10條施用第一、二級毒品之罪者，
    檢察官應先聲請法院裁定將被告令送勒戒處所觀察、勒戒，
    經觀察、勒戒後，認無繼續施用毒品傾向者，應即釋放，並
    為不起訴之處分或不付審理之裁定；認有繼續施用毒品傾向
    者，應由檢察官聲請法院裁定令入戒治處所施以強制戒治，
    且經觀察、勒戒或強制戒治執行完畢釋放後，5 年內再犯第
    10條之罪，檢察官應依一般刑事訴訟程序予以起訴論罪科刑
    ，此觀諸毒品危害防制條例第20條第1 項、第2 項、第23條
    第2 項前段規定自明。本件被告前因施用毒品案件，經本院
    以91年度毒聲字第2523號裁定送觀察、勒戒後，認有繼續施
    用毒品之傾向，再經本院以91年度毒聲字第2788號裁定令入
    戒治處所施以強制戒治1 年，迄於92年11月9 日執行完畢釋
    放之事實，有臺灣高等法院被告前案紀錄表、臺灣彰化地方
    法院檢察署刑案資料查註紀錄表各1 份附卷可參，其於前開
    執行完畢釋放後5 年內，復犯本件施用毒品罪，事證明確，
    應予依法論科
四、按海洛因、甲基安非他命為毒品危害防制條例第2 條第2 項
    所明定之第一、二級毒品。是核被告前揭所為，係犯同條例
    第10條第1 項之施用第一級毒品罪及同條例第2 項之施用第
    二級毒品罪。被告於此期間內持有各該級毒品並進而施用，
    其持有之低度行為應為施用之高度行為所吸收，均不另論持
    有毒品之罪。其所犯上開施用第一、二級毒品2 罪間，犯意
    各別，行為互殊，應予分論併罰。又被告前於91年間因施用
    毒品案件，經本院以91年度訴字第1371號刑事判決判處有期
    徒刑10月、6 月，應執行有期徒刑1 年3 月確定，又因脫逃
    案件，經本院以92年度員簡字第76號刑事判決判處有期徒刑
    3 月，得易科罰金確定，上開2 案再經本院以92年度聲字第
    1464號裁定定應執行刑為有期徒刑1 年5 月確定，於94年1
    月5 日縮短刑期假釋出監，假釋期間並付保護管束，刑期至
    同年3 月15日假釋期滿未經撤銷假釋，以已執行完畢論等情
    ，有臺灣彰化地方法院檢察署刑案資料查註紀錄表及臺灣高
    等法院被告全國前案紀錄表各1 份在卷可憑，其於前開有期
    徒刑執行完畢後，5 年內故意再犯本件最重本刑為有期徒刑
    以上之2 罪，為累犯，均應依刑法第47條第1 項之規定，加
    重其刑。爰審酌被告前有施用毒品之不良素行，歷經觀察、
    勒戒及強制戒治程序後，仍未能徹底戒絕毒品，顯見意志不
    堅，有失政府制定毒品危害防制條例之立法美意，本不宜寬
    貸，惟念其施用毒品乃自戕一己之身體健康，尚未害及他人
    ，且犯後坦承犯行，暨其智識程度、生活狀況等一切情狀，
    分別量處如主文所示之刑，並定其應執行之刑，以示懲戒。
    扣案白色粉末1 包（淨重0.98公克、空包裝重0.42公克）屬
    第一級毒品海洛因，業據本院認定如前，屬違禁物，不問是
    否屬於犯人所有與否，爰依毒品危害防制條例第18條第1 項
    前段規定，併予宣告沒收銷燬之。再盛裝上述扣案白粉之空
    包裝袋1 個（重0.42公克），雖經法務部調查局就之與其所
    盛裝之第1 級毒品海洛因分別鑑析其重量，有上開法務部調
    查局前開鑑定通知書1 紙在卷可憑，惟因法務部調查局一般
    係以傾倒之方式，將包裝袋內之第一級毒品海洛因倒出而與
    包裝袋分離而稱重，必要時，輔以刮杓刮取袋內粉末，然無
    論依何種方式分離，包裝袋內均有極微量之第一級毒品海洛
    因殘留，業經法務部調查局96年1 月15日調科壹字第096230
    04470 號函釋在案，足認前揭空包裝袋1 個內含極微量第一
    級毒品海洛因殘留而無法析離，亦應整體視為查獲之第一級
    毒品海洛因，併依毒品危害防制條例第18條第1 項前段之規
    定，宣告沒收。扣案之使用過注射針筒1 支、玻璃球吸食器
    1 組，均為被告所有，供其於96年12月19日、同年月18日分
    別施用第一、二級毒品所用之物，業據被告於本院審理時供
    承在卷（詳見本院98年7 月23日審判筆錄），爰均依刑法第
    38條第1 項第2 款之規定，併予宣告沒收。
據上論斷，應依刑事訴訟法第273 條之1 第1 項、第299 條第1
項前段，毒品危害防制條例第10條第1 項、第2 項、第18條第1
項前段，刑法第11條、第47條第1 項、第51條第5 款、第38條第
1 項第2 款，判決如主文。
本案經檢察官張聖傳到庭執行職務。
中    華    民    國    98    年    8     月    6     日
                  刑事第七庭    法  官  胡宜如
以上正本證明與原本無異。
如不服本判決應於收受判決後10日內向本院提出上訴書狀，並應
敘述具體理由。其未敘述上訴理由者，應於上訴期間屆滿後20日
內向本院補提理由書（均須按他造當事人之人數附繕本）「切勿
逕送上級法院」。
中    華    民    國    98    年    8     月    6     日
                                書記官  林淑文
附錄本案論罪科刑法條：
毒品危害防制條例第10條
施用第一級毒品者，處 6 月以上 5 年以下有期徒刑。
施用第二級毒品者，處 3 年以下有期徒刑。


司法院資訊處製作；財團法人民間司法改革基金會備份。
